臺灣臺中地方法院民事判決　九十二年度簡上字第四七四號
　 上　訴　人　甲　○
　 訴訟代理人　黃呈利律師
　 被　上訴人　乙○○
　 訴訟代理人　丙○○
　　　　　　　 尤榮福律師
右當事人間請求損害賠償事件，上訴人對於民國九十二年十月三十日本院臺中簡易庭
九十二年度中簡字第二六六三號第一審判決提起上訴，於民國九十三年一月二日言詞
辯論終結，本院判決如左：
    主      文
上訴駁回。
第二審訴訟費用由上訴人負擔。
    事實及理由
一、上訴人於原審起訴主張兩造因「土地三七五租約及耕作權等糾紛」於民國八十八
    年六月十四日訂立和解書，約定「（臺中縣太平市○○路段八七之十二地號（下
    稱系爭土地）由甲○所有」。惟被上訴人於九十二年五月三日將系爭土地出售予
    訴外人何炳梓，所得款項新臺幣（下同）二十二萬五千元，理應歸上訴人所有，
    然被上訴人不願給付。因上開土地業經出售他人，有關和解契約之前述約定，被
    上訴人即屬給付不能，致上訴人受有損害。爰依給付不能之債務不履行之法律關
    係，訴請被上訴人給付二十二萬五千元，及自起訴狀繕本送達被上訴人之翌日即
    九十二年十月四日起至清償日止，按週年利率百分之五計算之利息。原審為上訴
    人敗訴之判決，上訴人則以兩造於九十二年五月三日與訴外人何炳梓簽立之不動
    產買賣契約書，並無變更八十八年六月十四日所訂立和解書有關系爭土地由上訴
    人所有之約定，被上訴人既已給付不能，上訴人亦得類推民法第二百二十五條第
    二項之規定（此屬補充關於給付不能之法律上之陳述，非係訴之變更或追加），
    請求被上訴人交付其所受領之價款，爰聲明求為判決：(一)原判決廢棄。(二)被上訴
    人應給付上訴人二十二萬五千元，及自起訴狀繕本送達被上訴人之翌日即九十二
    年十月四日起至清償日止，按週年利率百分之五計算之利息。
二、被上訴人則以：有關系爭土地權利之歸屬，兩造於八十八年六月十四日和解時所
    為之意思表示，業於九十二年五月三日簽訂不動產買賣契約書時所變更，上訴人
    不得再執該和解契約認被上訴人係給付不能。是上訴人之請求為無理由，爰聲明
    求為判決駁回上訴。
三、兩造不爭執而可信為真正之事實：
  （一）兩造於八十八年六月十四日簽立和解書，約定台中縣太平市○路段八七之一
        二地號土地由上訴人所有。該土地於九十一年五月二日分割增加八七之三二
        及八七之三三地號。
  （二）上開土地原為劉木水所有，兩造及張劉菊、賴阿允四人為劉木水之繼承人。
  （三）兩造及張劉菊、賴阿允四人在九十二年五月三日與何炳梓簽立不動產買賣契
        約書，將上開三筆土地全部出售予何炳梓，何炳梓已付清價金，被上訴人取
        得其中二十二萬五千元。
  （四）被上訴人於九十二年三月十日及九十二年九月十七日所寄發的存證信函，上
        訴人均已收受。
  （五）上訴人於九十二年三月二十七日所寄發之存證信函，被上訴人亦已收受。
四、本件經兩造協議簡化爭點為：九十二年五月三日簽立不動產買賣契約書時，兩造
    是否有變更和解書有關八七之一二地號土地由上訴人所有之協議？
五、本院之判斷：
  （一）當事人互相表示意思一致者，無論其為明示或默示，契約即為成立。民法第
        一百五十三條第一項定有明文。是當事人間合法締結之契約，雙方均應受其
        拘束，不容一造任意反悔。惟私法自治之契約自由原則，除締約自由外，亦
        含有方式自由、內容自由、變更自由及結束自由，故在締約後，如兩造當事
        人另有變更原契約內容之合意，無論任何一方自不得再執原契約已被變更而
        不復存在之約定，要求他方應受拘束。又契約自由原則所含之方式自由、內
        容自由，無論在締約時、變更時或結束時，均有其適用，故為契約變更之時
        ，並不只限在與原契約當事人完全相同者間為之，即便在受契約拘束之全部
        當事人與他人為另一法律行為時，或有其他第三人加入之情形，均得為之，
        亦即只要原契約當事人就變更之內容表示意思一致，即發生契約變更之效果
        ，兩造自應受變更後之內容拘束，不得再行主張變更前之權利義務。
  （二）兩造於八十八年六月十四日訂立和解書，固約定：「番路段八七之十二地號
        由甲○所有」等語。惟依兩造及張劉菊、賴阿允在九十二年五月三日與何炳
        梓簽立不動產買賣契約書觀之，該契約之當事人記載為：「立契約書人：買
        受人何炳梓（下稱甲方），出賣人甲○、乙○○、張劉菊、賴阿允（下稱乙
        方）四人」。其後即載明：「緣台中縣太平市○○路段八七─一二、八七─
        三二、八七─三三等三筆土地（下稱系爭土地）為劉木水辦理放領之土地，
        迄未辦理繼承登記，原由乙○○與甲○協議歸甲○占有、使用及處分，甲○
        並於八十九年四月十八日將系爭土地之全部權利讓與甲方，由甲方占有使用
        迄今。為使甲方能登記為系爭土地所有權人，雙方同意，待乙方辦理所有權
        登記完畢後，即將系爭土地賣予甲方，雙方合意訂立買賣契約條款如後：」
        「第三條：本約雙方議定總價款新台幣（下同）九十萬元（包含先前給付甲
        ○之十萬二千元）。一、乙方辦畢所有權登記後，甲方即支付乙方頭期款四
        十五萬元整（詳如附件）。二、於系爭土地所有權全部移轉登記予甲方，並
        點交完成同時，甲方一次付清尾款四十五萬元。」，其所稱附件則記載為：
        「附件：頭期款：甲○：一萬零五百元。乙○○：十一萬二千五百元。張劉
        菊：十一萬二千五百元。賴阿允：十一萬二千五百元。尾款：甲○：十一萬
        二千五百元。乙○○：十一萬二千五百元。張劉菊：十一萬二千五百元。賴
        阿允：十一萬二千五百元。」，是由上開條款約定可知，就台中縣太平市○
        ○路段八七─一二、八七─三二、八七─三三地號土地於九十二年五月三日
        出賣予訴外人何炳梓所得價金九十萬元部分，係約定由兩造及訴外人張劉菊
        、賴阿允均分，每人各得二十二萬五千元，否則即無庸於附件特別註記每人
        配得款項之金額，並於原告之頭款扣除訴外人何炳梓先前已給付之十萬二千
        元，而僅餘一萬零五百元。
  （三）兩造於八十八年六月十四日訂立和解書後，上訴人未給付有關契約所訂分擔
        三七五耕地租約租金之義務，經被上訴人於九十二年三月十日以存證信函向
        上訴人定期催告給付，並表明如未履行，則原協議（指上開和解契約）無效
        等語，上訴人業已收受，並於同年三月二十七日回寄存證信函，要求被上訴
        人提出有關證明後再給付等事實，為兩造所不爭執，並有上開二紙存證信函
        可證。足見兩造於九十二年五月三日簽立不動產買賣契約書前，就八十八年
        六月十四日和解書之履行及是否仍有效存在，即生有爭執，且其於九十二年
        五月三日簽立不動產買賣契約書時，起首亦表明：「系爭土地原由乙○○與
        甲○協議歸甲○占有、使用及處分」，惟其後之附件卻另為價金如何分配之
        明確記載，此部分自足認兩造就系爭土地於出售後價金之歸屬，已重新為與
        八十八年六月十四日和解書不同內容之約定，揆諸首項之說明，應認該價金
        之分配在兩造間發生變更原和解契約之效果，上訴人自應受變更後之內容拘
        束，不得再行主張變更前之權利。
  （四）綜上所述，兩造雖於八十八年六月十四日簽訂和解書約定系爭土地之權利屬
        於上訴人所有，但該項約定之效力，業因兩造於九十二年五月三日簽訂不動
        產買賣契約書另為價金如何分配之約定所變更，上訴人自無再依原和解契約
        主張此項權利之餘地。準此，被上訴人既已無上訴人所指應為給付系爭土地
        權利之義務，自無給付不能之情事，無論上訴人依民法第二百二十六條第一
        項給付不能損害賠償之法律關係或類推適用民法二百二十五條第二項之規定
        ，請求被上訴人給付二十二萬五千元，及自起訴狀繕本送達被上訴人之翌日
        即九十二年十月四日起至清償日止，按週年利率百分之五計算之利息，均無
        理由。原審因而為上訴人敗訴之判決，核無不合。上訴意旨指摘原判決不當
        ，求為廢棄改判，非有理由，應予駁回。
六、據上論結，本件上訴為無理由，依民事訴訟法第四百三十六條之一第三項、第四
    百四十九條第一項、第七十八條，判決如主文。
中　　　華　　　民　　　國　　九十三　　年　　　一　　　月　　 十六　　 日
                                      臺灣臺中地方法院民事第四庭
~B審判長法官  張恩賜
~B　　　法官  許秀芬
~B　　　法官  林洲富
右正本證明與原本無異。
本判決不得上訴。
中　　　華　　　民　　　國　　九十三　　年　　　一　　　月　　 十六　　 日
~B法院書記官　林世佳
